臺灣嘉義地方法院刑事判決
110年度金訴緝字第9號
公  訴  人  臺灣嘉義地方檢察署檢察官
被      告  蔡宏偉


                    （另案於法務部○○○○○○○○○○○執行中）
上列被告因加重詐欺等案件，經檢察官提起公訴（109年度偵字
第3166號），被告於準備程序中就被訴事實為有罪之陳述，本院
合議庭裁定由受命法官以簡式審判程序進行審理，判決如下：
    主  文
乙○○三人以上共同犯詐欺取財罪，處有期徒刑壹年壹月。未扣案
之犯罪所得新臺幣壹仟肆佰伍拾元沒收之，於全部或一部不能沒
收或不宜執行沒收時，追徵其價額。
    犯 罪 事 實
一、乙○○（參與犯罪組織部分，業經臺灣高等法院臺南分院108
    年金上訴字第1483號判決確定）於民國108年4月下旬，加入
    真實姓名年籍不詳綽號「小黑」、「木村」等成員所組成，
    以實施詐術為手段，具有牟利性、持續性之詐欺集團犯罪組
    織。由「小黑」交付提款卡、密碼指揮乙○○提款後，乙○○再
    將提領款項交給「小黑」。乙○○、「小黑」、「木村」共同
    意圖為自己不法之所有，基於三人以上詐欺取財，及隱匿特
    定犯罪所得去向而洗錢之犯意聯絡，先由某詐騙集團成員以
    如附表所示之方式對甲○○實施詐術，致其陷於錯誤後，匯款
    新臺幣（下同）3萬元至如附表所示之人頭帳戶後，由「小
    黑」交付該人頭帳戶之提款卡、密碼與乙○○，再由乙○○分別
    於如附表所示之時間，至如附表所示之地點，提領如附表所
    示金額後，將款項及提款卡交與「小黑」，以此方法製造金
    流斷點，致無從追查前揭犯罪所得之去向，而隱匿詐欺犯罪
    所得，乙○○並自「小黑」處取得提款金額5%之報酬。
二、案經嘉義市政府警察局第一分局報告臺灣嘉義地方檢察署檢
    察官偵查起訴。　　
    理  由
一、本案被告乙○○就其被訴事實為有罪之陳述，經告知簡式審判
    程序之旨，爰依刑事訴訟法第273條之1第1項裁定由受命法
    官獨任進行簡式審判程序。
二、上揭犯罪事實業據被告於警詢、本院準備程序及審理時均坦
    承不諱（警卷第1-5頁、本院訴緝卷第71-72、82、84頁），
    核與被害人甲○○於警詢中之證述相符（偵74號卷第33-34頁
    ）。並有郵局歷史交易清單、匯款申請書、職務報告、本院
    108年度訴字第590號判決各1份、提款畫面1張附卷可參（警
    卷第61頁、偵74號卷第9、15、23頁、偵66號卷第7-67頁）
    。是依上揭補強證據已足認被告於本院所為之任意性自白，
    核與事實相符，本件事證明確，被告犯行堪予認定，應依法
    論科。
三、論罪科刑
（一）洗錢防制法業於105年12月28日修正公布，並於106年6月2
      8日生效施行（下稱新法）。為徹底打擊洗錢犯罪，新法
      乃依照國際防制洗錢金融行動工作組織（Financial Acti
      on Task Force，下稱FATF）40項建議之第3項建議，並參
      採聯合國禁止非法販運麻醉藥品和精神藥物公約及聯合國
      打擊跨國有組織犯罪公約之洗錢行為定義，將洗錢行為之
      處置、多層化及整合等各階段，全部納為洗錢行為，而於
      新法第2條規定：「本法所稱洗錢，指下列行為：一、意
      圖掩飾或隱匿特定犯罪所得來源，或使他人逃避刑事追訴
      ，而移轉或變更特定犯罪所得。二、掩飾或隱匿特定犯罪
      所得之本質、來源、去向、所在、所有權、處分權或其他
      權益者。三、收受、持有或使用他人之特定犯罪所得。」
      以求與國際規範接軌。從而，過去實務雖認為行為人對犯
      特定犯罪所得之財物或利益作直接使用或消費之處分行為
      ，或僅將自己犯罪所得財物交予其他共同正犯，只屬犯罪
      後處分贓物之行為，非本條例所規範之洗錢行為。惟依新
      法規定，倘行為人意圖掩飾或隱匿特定犯罪所得來源，而
      將特定犯罪所得直接消費處分，甚或交予其他共同正犯予
      以隱匿，而由共同正犯以虛假交易外觀掩飾不法金流移動
      ，即難認僅單純犯罪後處分贓物之行為，應仍構成新法第
      2條第1或2款之洗錢行為（最高法院108年度台上字第2500
      號判決意旨參照）。查被告擔任該詐騙集團之提款車手，
      其不知領取之款項交與「小黑」後，其他詐騙集團成員將
      如何處理，不知後續詐欺贓款之資金流向，且類此集團性
      犯罪於犯罪後均亟欲盡速將贓款消化、吸收，以避免贓款
      遭凍結或查獲，是其收取款項後上繳贓款，實已製造金流
      斷點，致犯罪所得去向、所在不明，使國家對於本案犯罪
      所得追緝、查扣形成妨害，故亦堪認定有掩飾或隱匿特定
      犯罪所得之去向、所在，而移轉詐欺取財之特定犯罪所得
      之行為甚明。
（二）被告所為，係犯刑法第339條之4第1項第2款之三人以上共
      同犯詐欺取財罪、洗錢防制法第14條第1項之一般洗錢罪
      。被告與「小黑」、「木村」等詐騙集團成員間，有如犯
      罪事實欄所載之犯意聯絡及行為分擔，為共同正犯。
（三）按想像競合犯之處斷刑，本質上係「刑之合併」。其所謂
      從一重處斷，乃將想像競合犯組成之評價上數罪，合併為
      科刑一罪，其所對應之刑罰，亦合併其評價上數罪之數法
      定刑，而為一個處斷刑。易言之，想像競合犯侵害數法益
      者皆成立犯罪，論罪時必須輕、重罪併舉論述，同時宣告
      所犯各罪名，包括各罪有無加重、減免其刑之情形，亦應
      說明論列，量刑時併衡酌輕罪部分量刑事由，評價始為充
      足，然後依刑法第55條前段規定「從一重處斷」，非謂對
      於其餘各罪可置而不論。因此，法院決定處斷刑時，雖以
      其中最重罪名之法定刑，做為裁量之準據，惟於裁量其輕
      重時，仍應將輕罪合併評價在內。原判決既以上訴人如其
      附表一各犯行，均係犯刑法第339條之4第1項第2款之三人
      以上共同詐欺取財罪、洗錢防制法第14條第1項之洗錢罪
      ，而各依想像競合犯從一重之加重詐欺罪處斷。但對於上
      訴人於偵查、審判中自白各犯行，何以未可適用洗錢防制
      法第16條第2項之規定就所犯同法第14條第1項之洗錢罪部
      分減輕其刑，僅泛言：上訴人此部分均已從一重之刑法第
      339條之4第1項第2款之罪處斷，無從適用前述規定減刑，
      於法自有未合（最高法院108年度台上字第4405、4408號
      判決意旨參照）。被告於本院審理時就洗錢部分，已自白
      坦承犯行，爰依洗錢防制法第16條第2項規定，減輕其刑
      。
（四）爰審酌被告無視國家大力查緝詐騙集團，竟加入詐騙集團
      ，提領該詐騙集團成員詐取之款項，然其並非詐騙集團核
      心成員，復非實際施以詐術致被害人陷於錯誤之人，其所
      參與之犯罪層級非高，僅係受命於主要核心詐騙集團成員
      之角色，較之主要核心詐騙集團成員，被告對於被害人所
      侵害法益之危險性應較輕微；被告自陳二專畢業，離婚，
      前與父、母同住，有2名未成年子女由前妻扶養，家境勉
      持；其坦承犯行，然尚未賠償被害人所受損害等一切情狀
      ，量處如主文所示之刑。
四、沒收
　　被告於本院審理時陳稱：我有領到提款金額百分之5之報酬
    等語（本院訴緝卷第84頁），其提領金額為2萬9千元，則其
    犯罪所得為1,450元（29000x5%=1450），應依刑法第38條之
    1第1項前段宣告沒收，於全部或一部不能沒收或不宜執行沒
    收時，依同條第3項追徵其價額。
據上論斷，應依刑事訴訟法第273條之1第1項、第299條第1項前
段，洗錢防制法第14條第1項、第16條第2項，刑法第11條、第28
條、第339條之4第1項第2款、第55條前段、第38條之1第1項前段
、第3項，刑法施行法第1條之1第1項，判決如主文。
本案經檢察官陳美君提起公訴，檢察官楊麒嘉到庭執行職務。
中　　華　　民　　國　　110 　年　　11　　月　　17　　日
                  刑事第八庭    法　官　鄭諺霓
以上正本證明與原本無異。
如不服本判決應於收受判決後20日內向本院提出上訴書狀，並應
敘述具體理由；其未敘述上訴理由者，應於上訴期間屆滿後20日
內向本院補提理由書（均須按他造當事人之人數附繕本）「切勿
逕送上級法院」。告訴人或被害人如對於本判決不服者，應具備
理由請求檢察官上訴，其上訴期間之計算係以檢察官收受判決正
本之日期為準。　　　　　
中　　華　　民　　國　　110 　年　　11　　月　　17　　日
                                書記官　李玫娜
附錄論罪法條
洗錢防制法第14條第1項
有第2條各款所列洗錢行為者，處7年以下有期徒刑，併科新臺幣
5百萬元以下罰金。
刑法第339條之4第1項第2款
犯第339條詐欺罪而有下列情形之一者，處1年以上7年以下有期
徒刑，得併科100萬元以下罰金：
二、3人以上共同犯之。　
附表
被害人 詐騙過程 人頭帳戶 提領時間/金額     　　　提領地點  甲○○ 詐欺集團成員於不詳時間，撥打電話與甲○○聯絡，並假冒甲○○之姪子名義佯稱需要借款云云，致甲○○陷於錯誤，依對方指示，於108年5月8日11時14分許，至第一商業銀行大甲分行臨櫃匯款3萬元至右列帳戶。 李世雄，中華郵政股份有限公司路竹竹南郵局：00000000000000號帳戶 108年5月8日11時25分：2萬元 108年5月8日11時26分：9千元     嘉義市○區○○里○○路00號，嘉義市第三信用合作社